【裁判字號】    99,訴,1001
【裁判日期】    991021
【裁判案由】    侵權行為損害賠償
【裁判全文】
臺灣板橋地方法院民事判決              99年度訴字第1001號
原      告  甲○○
被      告  乙○○
法定代理人  丁○○
            丙○○
上列當事人間請求侵權行為損害賠償事件，經本院於民國99年10
月7日言詞辯論終結，判決如下：
    主  文
被告應給付原告新臺幣柒萬伍仟伍佰伍拾陸元。
原告其餘之訴駁回。
本判決第一項得假執行；倘被告以新臺幣柒萬伍仟伍佰伍拾陸元
為原告預供擔保，得免為假執行。
    事實及理由
一、原告主張：
  (一)被告於民國98年3月5日晚間，騎乘車牌號碼806-EGL重型機
    車（下稱系爭機車），沿台北縣泰山鄉○○路○段往五股方
    向行駛，於同日晚間7時56分許，行經台北縣泰山鄉○○路○
    段43巷口時，應注意車輛行駛時，因雨霧致視線不清，應減
    速慢行，做隨時停車之準備，並應注意車前狀況，隨時採取
    必要之安全措施，而當時雖天候雨，路面溼潤，惟依上開路
    段夜間仍有照明，且柏油路面無缺陷及障礙物，視距良好等
    狀況，並無不能注意之情形，竟疏未注意及此，而撞擊時未
    行走行人穿越道，正由明志路3段43巷口穿越明志路之原告
    ，致原告倒地受有右踝挫傷之傷害，爰本於侵權行為法律關
    係提起本訴請求被告賠償原告所受損害。
  (二)茲就原告所受損害說明於下：
    (1)醫療費用：新臺幣（下同）9萬1,250元（以1年共365日，
      每日掛號費100元，藥品費150元計）。
    (2)工作損失：原告於受傷前從事美語幼教工作，受傷期間於
      98年3月共18日；4月共26日；5月共12日，合計46日無法
      工作，以每日2,500元計，共損失11萬5,000元。另失去早
      上工作機會，以每月1萬元計，1年共計12萬元。合計受損
      23萬5,000元。
    (3)非財產損害：原告為大學畢業、未婚、從事美語幼教工作
      、名下無登記財產，尚有就學貸款之負債。因本件車禍受
      傷無法工作，並需忍受復健之苦，爰請求30萬元精神賠償
      。
  (三)併為聲明：被告應給付原告62萬6,250元。
二、被告抗辯：
  (一)系爭明志路3段與明志路3段43巷口前，路口並無號誌，故被
    告自然往前駕駛。詎原告突然橫越馬路，未依規定行走於斑
    馬線上。當時天雨路，被告雖盡力煞車但仍碰撞到原告，惟
    原告並未跌倒，仍欲繼續穿越馬路，行走幾步後始突然倒地
    。反觀被告因緊急煞車滑倒，仍不顧身上傷痛，快速攙扶原
    告至對街，並請附近店家叫救護車。被告認原告已安全無虞
    ，始依原告示意後欲離去，然原告表示要被告負全責，並強
    制扣留被告身份證，被告年輕識淺不知所措，故通知朋友及
    母親前往醫院探視。當時醫院診斷結果，認原告僅右足踝擦
    傷腫脹，無需住院，僅須冰敷即可。被告與母親除即購買冰
    塊予原告冰敷外，亦支付醫療費，並代原告支付500元計程
    車資，讓原告乘車離去。詎於98年5月8日原告竟致電被告，
    表示倘不給付後續醫療費用及15萬元就要對被告提出刑事告
    訴。經至調解委員會協調未果。惟承前述，本件車禍之發生
    ，原告未依規定行走於斑馬線上，亦與有過失。
  (二)另就原告請求之金額，關於醫療費部分，只要原告提出收據
    部分，被告無意見。另有關勞動能力損失部分，就原告所主
    張每日薪資2,500元及3個月甚至1年無法工作，被告均否認
    之，應由原告負舉證之責。非財產損害部分，因被告目前為
    學生，未婚，名下沒有登記財產，故原告請求應有過巨。
  (三)併為答辯聲明：原告之訴駁回；如受不利判決願供擔保，請
    免為假執行。
三、兩造不爭執之事項：
  (一)被告於98年3月5日晚間，騎乘系爭機車沿台北縣泰山鄉○○
    路○段往五股方向行駛，於同日晚間7時56分許，行經台北縣
    泰山鄉○○路○段43巷口時，應注意車輛行駛時，因雨霧致
    視線不清，應減速慢行，做隨時停車之準備，並應注意車前
    狀況，隨時採取必要之安全措施，而當時雖天候雨，路面溼
    潤，惟依上開路段夜間仍有照明，且柏油路面無缺陷及障礙
    物，視距良好等狀況，並無不能注意之情形，竟疏未注意及
    此，而撞擊時未行走行人穿越道，正由明志路3段43巷口穿
    越明志路之原告，致原告倒地受有右踝挫傷之傷害等情。
  (二)經本院依被告聲請函詢新泰綜合醫院，經於99年8月17日以
    99新泰管字第990183號函覆：原告於98年3月5日因車禍受傷
    （擦挫傷），約需1週可恢復工作等情，並有新泰綜合醫院
    函附卷可佐。
  (三)依原告提出勞工保險局98年10月23日保給簡字第021218511
    號函之記載略以：原告於98年3月5日下班途中事故致右踝挫
    擦傷，申請98年3月8日至98年7月31日期間職業傷病給付，
    惟據醫理見解，挫傷一般而言受傷後經治療1至3個月應可恢
    復工作能力。所請傷病給付…應給付90日。其餘所請應不予
    給付等情（詳本院卷第94頁）。
  (四)經本院依原告聲請函詢台北縣私立天藍托兒所，經於99年8
    月27日函覆：原告98年度實領薪資如下「1月2萬4,040元；2
    月1萬6,980元；3月6,000元；4月0元；5月1萬2,880元；6月
    3萬3,880元；7月1萬5,680元；8月1萬4,460元；9月3萬8,88
    0元；10月4萬3,680元；11月3萬5,840元；12月4萬4,280元
    。」等情。（詳本院卷第82頁）。
  (五)依原告提出台北縣私立天藍托兒所服務證明記載，原告工作
    時間為下午2時30分起至7時30分止，時薪485元。
  (六)經本院依原告聲請函詢台北縣私立鼎群托兒所，經於99年8
    月27日函覆：原告自98年1月1日起本所任職，每月薪資2萬
    2000元。於98年3月5日因車禍事故，無法授課，休息至5月
    31日止，自98年6月起繼續上課等情。（詳本院卷第84頁）
    。
四、原告主張前開侵權行為事實，既為被告所不爭執，而可認為
    真正。是則，原告本於侵權行為法律關係請求被告賠償其所
    支出醫療費、工作損失及精神損失等，於法即屬有據。再參
    諸兩造不爭執系爭車禍發生地點為設有禁止行人穿越之黃網
    線，原告違反道路交通安全規則第134條第1項第1款規定，
    未由前方距明志路與貴子路口約40公尺之行人穿越道穿越，
    逕由禁止行人穿越之路口穿越等情。經本院審酌結果，認原
    告就系爭車禍之發生，亦有過失，且其過失程度，高於被告
    過失程度，應為本件車禍發生之肇事主因。即原告就本件車
    禍應負7/10過失責任，並依法第217條規定按比例減輕被告
    賠償金額7/10。
    茲就原告請求之金額逐項論列如後：
  (一)醫療費用部分：原告主張，其因系爭車禍發生致支出醫療9
    萬1,250元等情，固據提出診斷證明書1份為佐（詳本院卷第
    21頁；其內容略以：期間自98年3月9日起至99年4月10日止
    ，健保自付額2,660元；健保給付費用4萬4,330元；自費診
    療費5萬7,644元；自費診斷證明書100元。）。經查，其中
    健保給付費用4萬4,330元，依全民健康保險法第82條第1項
    第1款規定，已法定移轉予全民健康保險局，應予剔除外；
    診斷證明書100元，則與本件被告有責事實間，並無相當因
    果關係，亦應剔除。是此部分原告所受損害金額為6萬304元
    （2,660+57,644=60,304），逾此部分之主張，則屬無據。
  (二)工作損失部分：原告主張，其於受傷時從事美語幼教工作，
    受傷期間於98年3月共18日；4月共26日；5月共12日，合計
    46日無法工作，以每日2,500元計，共損失11萬5,000元。
    另失去早上工作機會，以每月1萬元計，1年共計12萬元。合
    計受損23萬5,000元等情。經查：
    (1)原告主張：其因系爭車禍發生，致3個月無法工作一節，
      業據提出診斷證明書及勞工保險局函各1紙為佐。被告雖
      否認其正確性，並抗辯：此部分應按新泰綜合醫院函覆之
      內容，以1週計算為妥當等語。惟經本院調查結果，認參
      酌原告僅於受傷當日（即98年3月5日）至新泰綜合醫院就
      診一次，後續（即98年3月9日）則改至仁安堂中醫就診；
      及自98年3月6日至同年月9日，或無法查知原告之治療狀
      況，惟比對原告所提出打卡資料結果，原告於該段期間既
      無上班紀錄，復無其他積極證據可認，該時期未積極就醫
      結果導致傷勢變化等情，認此部分應以後續參與實際治療
      之仁安堂中醫診所出具之診斷證明書內容為可採。即原告
      主張，其因車禍受傷，致3個月無法工作等情，應可採信
      。
    (2)原告復主張：其受傷期間於98年3月共18日；4月共26日；
      5月共12日，合計46日無法工作，以每日2,500元計，共損
      失11萬5,000元等情。承前述，依原告所提出台北縣私立
      天藍托兒所服務證明乃記載，原告工作時間為下午2時30
      分起至7時30分止，時薪485元。換算結果，此部分原告日
      薪應為2,425元（485*5=2,425）。另46日無法工作一節，
      核與原告所提出打卡紀錄（詳本院卷第33至37頁）及台北
      縣私立天藍托兒所前述99年8月27日函覆內容，並無不合
      ，自屬有據。即此部分原告所受損害金額為11萬1,550元
      （2,425*46=111,550）。
    (3)至原告主張，其白天無法工作部分，受有期間1年，每月1
      萬元損害，共12萬元等情。承前述，經本院依原告聲請函
      詢台北縣私立鼎群托兒所，經於99年8月27日函覆：原告
      自98年1月1日起本所任職，每月薪資2萬2,000元。於98年
      3月5日因車禍事故，無法授課，休息至5月31日止，自98
      年6月起繼續上課等情。經本院調查結果，認此部分原告
      以每月1萬元列計損害，既未逾台北縣私立鼎群托兒所函
      覆內容，此部分請求自屬有據。惟期間承前述，依診斷證
      明書所載，既以3個月為限；依函覆內容原告確自98年6月
      起復職，此部分自應以3個月列計。即此部分原告請求3個
      月損害，共3萬元（10,000*3=30,000）為有理由，逾此部
      分之請求則屬無據。
    (4)準此，此部分原告共得請求14萬1,550元（111,550+30,00
      0=141,550）。
  (三)非財損害部分：原告主張，其為大學畢業、未婚、從事美語
    幼教工作、名下無登記財產，尚有就學貸款之負債。因本件
    車禍受傷無法工作，並需忍受復健之苦，爰請求30萬元精神
    賠償等情。被告則以，被告目前為學生，未婚，名下沒有登
    記財產，故原告請求應有過巨等語為辯。經本院審酌原告為
    大學畢業、未婚、從事美語幼教工作、家境勉持及因本件車
    禍發生受有右踝挫傷之傷害（有警訊筆錄、畢業證書、服務
    證明書及診斷證明書各1份在卷可佐）；被告為技術學院學
    生、未婚、無業、家境小康（有警訊筆錄及戶籍謄本各一份
    在卷可憑）等兩造之教育程度、收入、社會地位及本件車禍
    發生之原因及原告所受傷害等一切情狀，認原告請求之非財
    產上損害賠償以5萬元為合理，逾此部分之請求則屬無據。
  (四)綜上，原告本於侵權行為法律關係所受損害合計251,854元
    （60,304+141,550+50,000=251,854），再依前述減輕被告
    70%之過失責任後，本件原告得請求被告賠償7萬5,556元（
    251,854*0.3=75,556）。
五、從而，原告依侵權行為之法律關係，請求被告給付7萬5,556
    元，為有理由，應予准許，逾此部分之請求，則屬無據，應
    予駁回。本件原告勝訴部分所命給付金額未逾50萬元，爰依
    職權宣告假執行，併依聲請酌定相當擔保金額，准被告預供
    擔保後得免為執行。
據上論結，本件原告之訴為有一部理由，一部無理由，依民事訴
訟法第385條第1項前段、第79條、第389條、第392條第2項，判
決如主文。
中    華    民    國    99    年    10   月    21     日
                  民事第一庭    法  官  黃信滿
以上正本係照原本作成
如對本判決上訴，須於判決送達後20日內向本院提出上訴狀
中    華    民    國    99    年    10   月    21     日
                                 書記官  莊琬婷

司法院資訊處製作；財團法人民間司法改革基金會備份。
